臺灣高等法院臺中分院刑事判決　　　 96年度交上訴字第307號
上　訴　人　臺灣南投地方法院檢察署檢察官
上　訴　人
即　被　告　乙○○
　　　　　　　　　　國民
選任辯護人　張國楨律師
上列上訴人因業務過失致死案件，不服臺灣南投地方法院95年度
交訴字第49號中華民國95年12月5日第1審判決（起訴案號：臺灣
南投地方法院檢察署95年度偵字第4333、4575號），提起上訴，
本院判決如下：
    主  文
原判決撤銷。
乙○○犯業務過失致死罪，處有期徒刑壹年貳月，減為有期徒刑
柒月。緩刑參年。
    事  實
一、乙○○為曳引車司機，係以從事駕駛為其業務之人，於民國
    （以下同）95年8月24日下午2時10分許，駕駛車牌號碼467-
    HQ號營業曳引車沿南投縣名間鄉○○路○○道臺3線公路）
    由南住北方向行駛，原應注意汽車行駛中，應注意車前狀況
    及兩車併行之間隔，暨轉彎車應讓直行車先行，俾以隨時保
    持必要之安全措施，而依當時天氣晴，為日間自然光線，柏
    油路面乾燥無缺陷、視距良好及道路上無障礙物等情況，並
    無不能注意之情事，竟能注意，而疏未注意及此，於行駛至
    同鄉○○路248之6號前時，貿然右轉往國道3號高速公路名
    間交流道方向行駛，適曳引車右側車道有莊嘉惠騎乘車牌號
    碼G7U-989號重型機車，亦行經上述地點，遂遭撞及致人車
    倒地，乙○○仍未能及時反應煞停，而將莊嘉惠人、車拖行
    約48.6公尺遠，致莊嘉惠顱腦及各體腔破裂，當場死亡。又
    乙○○於肇事後，犯罪偵查機關未發覺前，乃主動報案，並
    向到場處理之警員自首，即陳明其為肇事者，願接受裁判。
二、案經被害人莊嘉惠之父丙○○訴請暨南投縣政府警察局南投
    分局報請臺灣臺中地方法院檢察署檢察官相驗後偵查起訴。
    理  由
壹、證據能力部分：
一、按被告以外之人（包括證人、鑑定人、告訴人、被害人及共
    同被告等）於審判外之陳述雖不符刑事訴訟法第159條之1至
    之4等4條之規定，而經當事人於審判程序同意作為證據，法
    院審酌該言詞陳述或書面陳述作成時之情況，認為適當者，
    亦得為證據；當事人、代理人或辯護人於法院調查證據時，
    知有刑事訴訟法第159條第1項不得為證據之情形，而未於言
    詞辯論終結前聲明異議者，視為有前項之同意，同法第159
    條之5定有明文。立法意旨在於傳聞證據未經當事人之反對
    詰問予以核實，原則上先予排除。惟若當事人已放棄反對詰
    問權，於審判程序中表明同意該等傳聞證據可作為證據；或
    於言詞辯論終結前未聲明異議，基於尊重當事人對傳聞證據
    之處分權，及證據資料愈豐富，愈有助於真實發見之理念，
    且強化言詞辯論主義，使訴訟程序得以順暢進行，上開傳聞
    證據亦均具有證據能力。本案被害人莊嘉惠之父丙○○於警
    詢、偵查中之指訴內容（95年度相字第385號偵查卷第13～1
    5、42～44頁、95年度他字第859號偵查卷第26～28頁）之屬
    被告以外之人於審判外之陳述，被告暨其辯護人對於該陳述
    內容於本院審理中並未聲明異議，本院復審酌該筆錄製作過
    程並無證據顯示有何違背程序規定情事，自應具有證據能力
    。
二、按刑事訴訟法第159條之4規定，除前3條之情形外，下列文
    書亦得為證據：「一、除顯有不可信之情況外，公務員職務
    上製作之紀錄文書、證明文書。二、除顯有不可信之情況外
    ，從事業務之人於業務上或通常業務過程所須製作之紀錄文
    書、證明文書。三、除前2款之情形外，其他於可信之特別
    情況下所製作之文書。」，此係因公務員職務上製作之紀錄
    文書或證明文書，係公務員依職權所為，與其責任、信譽攸
    關，若有錯誤、虛偽，公務員可能因此擔負刑事及行政責任
    ，且該等文書經常處於可能受公開檢查之狀態，其正確性及
    真實之保障極高；另從事業務之人在業務上或通常業務過程
    製作之上開文書，因係於通常業務上不間斷而規律之記載，
    一般均有會計等人員校對，記錄時亦無預見日後將作為證據
    之偽造動機，其虛偽之可能性較小，且如讓製作者以口頭方
    式在法庭上再重述過去之事實或數據，實際上有其困難，二
    者具有一定程度之不可代替性，是除非有顯不可信之情況外
    ，上開公務文書或業務文書應均具有證據能力；是本件南投
    縣政府警察局南投分局職務上所製作之受理各類案件紀錄表
    、道路交通事故現場圖、道路交通事故調查報告表（一）、
    （二）、肇事現場相片18張、交通事故肇事人自首情形紀錄
    表、扣案營曳引車467-HQ號行車紀錄器、總載重量紀錄值、
    南投縣警察局編號投警交字第JC0000000、0000000號舉發違
    反道路交通管理事件通知單（同上相字偵查卷第16～30、33
    ～34、38頁）、臺灣臺中地方法院檢察署檢察官製作之勘驗
    筆錄、履勘現場紀錄、相驗屍體證明書、驗斷書、相驗相片
    8張（同上相字偵查卷第40～41、46～58頁）臺灣省南投縣
    區車輛行車事故鑑定委員會95年9月28日投縣行字第0955701
    662號函檢附之鑑定書等文書，並無顯不可信之情況，均具
    有證據能力。
貳、實體理由：
一、上揭事實，業據被告乙○○分別於警詢（95年度相字第385
    號偵查卷第7～12頁）、偵查（同上相字卷第42～44、95年
    度他字第859號偵查卷第26～28頁）、原審審理、本院審理
    中自白不諱，核與本案被害人莊嘉惠之父丙○○於警詢、偵
    查、本院審理中所指訴內容相符（95年度相字第385號偵查
    卷第13～15、42～44頁、95年度他字第859號偵查卷第26～
    28頁），並有南投縣政府警察局南投分局職務上所製作之受
    理各類案件紀錄表、道路交通事故現場圖、道路交通事故調
    查報告表（一）、（二）、肇事現場相片18張、交通事故肇
    事人自首情形紀錄表、扣案營曳引車467-HQ號行車紀錄器、
    總載重量紀錄值、南投縣警察局編號投警交字第JC0000000
    、0000000號舉發違反道路交通管理事件通知單（同上相字
    偵查卷第16～30、33～34、38頁）各1件附卷可稽。次按「
    汽車行駛時，駕駛人應注意車前狀況及兩車併行之間隔，並
    隨時採取必要之安全措施。」、又「轉彎車應讓直行車先行
    。」，道路交通安全規則第94條第3項、第102條第1項第6款
    分別定有明文，本件被告既係於上述時、地右轉行駛，自應
    注意車輛右轉彎行駛時之前、後方來車之狀況，並應讓直行
    車先行，俾以保持必要及安全之措施，詎其猶未注意被害人
    所騎乘機車直行駛來之道路狀況而貿然右轉行駛，致發生本
    件交通事故，已有違上述規則之規定；且本件交通肇事責任
    經臺灣南投地方法院檢察署檢察官送臺灣省南投縣區車輛行
    車事故鑑定委員會鑑定結果，亦認「乙○○駕駛營業曳引車
    右轉行進中，超速、超載且未注意車前狀況，隨時保持必要
    之安全措施，由後撞及前行之機車，為肇事原因。莊嘉惠無
    肇事因素。」，此有臺灣省南投縣區車輛行車事故鑑定委員
    會95年9月28日投縣行字第0955701662號函檢附之鑑定書1件
    附於同上相字偵查卷第67、68頁可佐，是被告於本件交通事
    故之發生顯有過失至明。再本件交通事故之被害人因本件交
    通事故而受有上述傷害當場死亡之事實，亦經臺灣南投地方
    法院檢察署檢察官督同檢驗員相驗屬實，製有相驗筆錄、相
    驗屍體證明書、驗斷書各1件、相片18張在卷可憑（同上相
    字卷第40～41、46～58頁），是被告上述過失駕車肇事行為
    ，與被害人之死亡結果間，自具有相當因果關係，是被告所
    涉過失致死犯行已臻明確，其自白與事實相符，堪可採認。
    本案事證明確，應依法論科。
二、又「對於未發覺之罪自首而受裁判者，得減輕其刑。但有特
    別規定者，依其規定。」，刑法第62條定有明文。又「對於
    未發覺之罪自首而受裁判者，減輕其刑，刑法第62條前段定
    有明文。所謂未發覺之罪，係指凡有偵查職權之機關或公務
    員，不知有犯罪之事實，或雖知有犯罪事實，而不知犯罪人
    為何人者，均屬之。又該條規定之自首，祇以犯人在其犯罪
    未發覺前，向該管公務員自承犯罪而受裁判為已足，至其方
    式係自行投案或託人代行，係直接向偵查機關為之，抑向非
    偵查機關請其轉送，均無限制。」，最高法院91年度臺上字
    第6368號判決參照。本件交通事故發生後，於南投縣政府警
    察局南投分局名間分駐所受理各類案件紀錄表上之報案人欄
    固記載報案人為「陳信朋、0000-000000」，即上開文書上
    登載之報案人並非被告，惟於南投縣政府警察局道路交通肇
    事人自首情形紀錄表上已載明「報案人或勤務指揮中心轉來
    資料未報明肇事人姓名，處理人員前往現場處理，肇事人在
    場，並當場承認為肇事人。」，此有上開2件紀錄表在卷可
    憑。由上揭2件文書內容以觀，堪認於本件交通事故事發時
    ，雖曾有陳信朋之人打電話報警，然陳信朋僅陳述有砂石車
    與機車發生交通事故，惟究係何人為肇事人於承辦警員到場
    處理前並無從得知被告即為該肇事人，是被告於承辦警員當
    場處理時向警員表示其為肇事人，並留於現場等待警員辦理
    本件交通事故之調查、報請檢察官相驗，亦顯有接受裁判之
    意，依首揭之說明，被告於本件交通事故肇事後確有自首行
    為，應堪認定。
三、再查被告乙○○持有營業曳引車駕駛執照，並擔任砂石車司
    機，除據被告供承在案，並有被告考領之職業聯結車駕駛執
    照影本（同上相字偵查卷第36頁）在卷可證，是其為從事駕
    駛業務之人無誤。故核被告所為係犯刑法第276條第2項之從
    事業務之人，因業務上之過失致人於死罪。又被告於本案事
    發後，犯罪被發覺前，向承辦之警員供承其為肇事之人，並
    願接受司法裁判，核與自首之要件相符，乃依刑法第62條規
    定減輕其刑。爰審酌被告犯罪之過失情節嚴重，犯罪所生之
    危險，以一過失行為造成被害人死亡之損害重大，致使被害
    人家屬遭受精神上痛苦甚鉅，暨事後坦承肇事，態度良好，
    並已與被害人家屬和解，此已據告訴人丙○○到庭陳述無誤
    ，並有其等成立之調解書1紙附於本院卷為據等一切情狀，
    量處有期徒刑1年2月，資以懲儆。第查，中華民國96年罪犯
    減刑條例已於96年6月15日由立法院三讀通過，經總統於96
    年7月4日以華總一義字第09600083761號令公告至96年7月16
    日生效施行，本件被告犯罪係於該減刑條例規定96年4月24
    日減刑基準日前所犯，合於該減刑條例之第2條第1項第3款
    、第3條第1項第15款所列減刑規定，爰減輕其刑為有期徒刑
    7月。末查被告前未曾受有期徒刑以上刑之宣告，此有臺灣
    高等法院被告全國前案紀錄表1紙在卷可按，因一時失慮，
    偶罹刑典，事後已坦承犯行，深具悔意，經此刑之宣告後，
    應知警惕而無再犯之虞，本院因認暫不執行其刑為當，予以
    宣告緩刑3年，用啟自新。
三、原審以被告犯本件業務過失致死罪，事證明確，並依刑事訴
    訟法第273條之1第1項、第299條第1項前段、第310條之2、
    第454條第2項，刑法第276條第2項、第62條前段，刑法施行
    法第1條之1等規定予以論科，復審酌被告駕駛體積龐大，對
    其他駕駛人、行人危險性較高之曳引車，竟仍高速且超速行
    駛，且未注意車前狀況及兩車併行之間隔，隨時保持必要及
    安全之措施，即貿然右轉往國道3號高速公路名間交流道方
    向行駛，致撞擊同向騎乘機車之被害人，復未及時反應煞停
    ，仍將被害人人車拖行，致被害人當場死亡，其過失情節極
    為嚴重，暨犯後坦承犯行，惟未與被害人家屬和解等一切情
    狀，予以量處有期徒刑1年，固非無見。惟查：(一)、中華民
    國96年罪犯減刑條例已於96年6月15日由立法院三讀通過，
    經總統於96年7月4日以華總一義字第09600083761號令公告
    ，96年7月16日生效施行，本件被告犯罪係於該減刑條例規
    定96年4月24日減刑基準日前所犯，合於該減刑條例之第2條
    第1項第3款、第3條第1項第15款所列減刑規定，應依該條例
    規定予以減輕其刑，原審未及審酌、(二)、原審固以被告駕駛
    上開曳引車係高速且超速行駛等語，惟經本院將扣案之行車
    紀錄器委請「樺崎實業股份有限公司」判讀被告於本件交通
    事故肇事前之車行時速結果，其於肇事前之時速分為每小時
    65、36、43、33、53、47、55、53、54、65、36、43、33、
    53、47、55、53、54公里，此有該判讀紀錄附於本院卷第13
    0頁可參，顯見被告於本件交通事故肇事前並無原審所稱之
    高速行駛之情事，原審未予鑑定即遽謂被告係駕駛上揭曳引
    車高速且超速行駛等，自有未洽。告訴人以原審量刑過輕為
    由具狀請求檢察官提起上訴，固無足取，惟原審既有上開疏
    誤，自應由本院將原判決撤銷，另為適法之判決。
據上論結，應依刑事訴訟法第369條第1項前段、第364條、第299
條第1項前段，刑法第276條第1項、第62條、第74條第1項第1款
，刑法施行法第1條之1，中華民國96年罪犯減刑條例第2條第1項
第3款、第3條第1項第15款、第7條，判決如主文。
本案經檢察官甲○○到庭執行職務。
中　　華　　民　　國　　96　　年　　8 　　月　　16　　日
        　　刑事第三庭    審判長法　官  王  增  瑜
　　　　　　　　　　　　　　    法　官  蔡  紹  良
　　　　　　　　　　　　　　　  法　官  梁  堯  銘
上列正本證明與原本無異。
如不服本判決應於收受送達後十日內向本院提出上訴狀，其未敘
述上訴之理由者並得於提起上訴後十日內向本院補提理由書（均
須按他造當事人之人數附繕本）。
                                書記官  陳  麗  玉
中　　華　　民　　國　　96　　年　　8 　　月　　16　　日
